【裁判字號】    90,訴,1695
【裁判日期】    920829
【裁判案由】    偽造有價證券等
【裁判全文】
臺灣桃園地方法院刑事判決                          九十年度訴字第一六九五號
    公  訴  人  臺灣桃園地方法院檢察署檢察官
    被      告  甲○○
右列被告因故買贓物案件，經檢察官提起公訴（八十九年度偵字第一二四八○號、第
一四五八九號），本院判決如左：
    主  文
甲○○無罪。
    理  由
一、公訴意旨略以：被告甲○○明知由同案被告丙○○（已經本院審結）所交付之第
    0000000000000號、長榮航空第00000000000000號
    、00000000000000號機票係詐騙所得來路不明之贓物，竟仍以每
    張一萬五千元之代價予以購入，因認被告甲○○犯有刑法第三百四十九條第二項
    之故買贓物罪嫌云云。
二、訊之被告甲○○堅決否認有公訴意旨所稱之故買贓物犯行，辯稱：因為大哥乙○○從事旅遊業，八十九年間想到泰國交友娶妻，在家未見到大哥乙○○，所以拿
    錢給二哥丙○○，請丙○○轉交乙○○代購機票，因為兄長稱同業可以拿道教便
    宜之機票，根本不知道機票是騙來的等語。經查：本件公訴人認被告甲○○涉有
    上開犯行，無非以前開機票是被告丙○○與「陳先生」、乙○○等人向旅行社以
    偽造支票所騙取資為論據。
三、按犯罪事實應依證據認定之，無證據不得推定其犯罪事實；又不能證明被告犯罪
    或其行為不罰者，應諭知無罪之判決；刑事訴訟法第一百五十四條、第三百零一
    條第一項分別定有明文。所謂認定犯罪事實之證據，係指足以認定被告確有犯罪
    行為之積極證據而言，該項證據自須適合於被告犯罪事實之認定，始得採為斷罪
    資料。且刑事訴訟上證明之資料，無論其為直接或間接證據，均須達於通常一般
    之人均不致有所懷疑，而得確信其為真實之程度，始得據為有罪之認定，若其關
    於被告是否犯罪之證明未能達此程度，而有合理懷疑之存在，致使無從形成有罪
    之確信，根據「罪證有疑、利於被告」之證據法則，即不得遽為不利被告之認定
    ，最高法院著有五十三年著有臺上字第六五六號、二十九年上字第三一０五號、
    七十六年度臺上字第四九八六號判例可資參照。經查：
    (一)同案被告丙○○歷經警偵訊均一再供稱：關於詐騙機票之事，被告甲○○並不
      知情，且弟弟甲○○自幼體弱泰半時間與祖父母居住在隔一條巷子處，而伊則
      與乙○○及父親丁○○一起住在楊湖路一段六七六巷五一弄三七號，被告甲○○就渠等之相關作息與生活均不瞭解等語。就同案被告丙○○之證詞，被告甲○○顯然並不知情。
    (二)而關於故買贓物，必須行為人知悉所購買者為他人侵害財產法益所得之物，公
      訴人必須舉證證明行為人為有償收購當時隊於贓物有所認識方得以故買贓物罪
      相繩。本件公訴人認被告甲○○涉犯故買贓物之最直接證據為被告甲○○所購
      買之機票係同案被告丙○○與共犯「陳先生」、乙○○向旅行社以偽造支票所
      騙取，然此部分之行為，未見公訴人舉證證明被告甲○○就此有所知悉，如此
      顯然難以證明被告甲○○有贓物之認識。
    (三)至公訴人以被告甲○○明知乙○○早已不經營旅行社，卻仍以低價購買機票，
      且八十九年七月二十六日上午七時四十三分搭機出境後立即於翌日即二十七日
      下午四時五十七分搭機返抵中正機場，在泰國停留期間極為短暫，其花費鉅資
      竟僅為短暫停留，顯然是知悉機票係贓物以低價購得方得為此消費。惟被告甲○○確實支付每張機票一萬五千元之價款與同案被告丙○○，一萬五千元就一
      般受薪階級而言，並非少數，雖然其與正常行情價有一點差價，然航空界有時
      因促銷、競爭而有各種優惠票價，且旅行社業者向航空公司所購買之票價與一
      般散客亦有不同，且其間價差甚大，縱使被告甲○○之包兄乙○○在八十九年
      間已經不從事旅遊業，惟其曾在旅遊業浸淫一段時間，仍有相當人脈可資運用
      ，不能據此即認定被告甲○○知道所購買之機票係來路不明之贓物，更何況以
      被告甲○○與被告丙○○乃至胞兄乙○○之關係，若果被告甲○○已經知悉機
      票係來路不明贓物，焉有需要再行付款？由此可推論被告甲○○就機票係詐騙
      所得應不知情。且被告甲○○辯稱在該時段正在泰國交女友打算結婚，當時又
      任職廚師，無法一次請長假，除越洋電話互通音訊外，有時發生口角必須盡快
      赴泰國安撫處理等情，亦屬事理之常，而不能以其短暫往返作為認定故買贓物
      之積極證據。
    綜上所述，本件公訴人所舉事證不足令本院產生被告甲○○有故買贓物之犯意與
    行為，其犯罪尚屬不能證明，依法應為被告甲○○無罪之諭知。
據上論斷，應依刑事訴訟法第三百零一條第一項，判決如主文。
本案經檢察官柯怡如到庭執行職務。
中      華      民      國      九十二    年    八    月      二十九    日
                                臺灣桃園地方法院刑事第五庭
        法  官    林  孟  宜
右正本證明與原本無異。
如不服本判決，應於判決送達後十日內向本院提出上訴狀( 應附繕本 )，上訴於
臺灣高等法院。
                                    書記官    陳  淑  瓊
中      華      民      國      九十二    年    九    月        四      日


司法院資訊處製作；財團法人民間司法改革基金會備份。
